臺灣高等法院臺中分院民事判決
111年度重再字第5號
再審原告    廖翊蓁    
再審被告    佰郡建設有限公司
法定代理人  羅進源  
再審被告    林永森  
上列當事人間確認買賣契約存在等事件，再審原告對於民國110
年11月9日本院110年度重上字第156號確定判決，提起再審之訴
，本院判決如下：
    主  文
再審之訴駁回。
再審訴訟費用由再審原告負擔。
    理  由
一、按再審之訴，應於30日之不變期間內提起；其期間自判決確
    定時起算，判決於送達前確定者，自送達時起算，再審之理
    由知悉在後者，自知悉時起算，民事訴訟法第500條第1、2
    項亦定有明文。查再審原告對於本院民國110年11月9日110
    年度重上字第156號第二審判決（下稱原確定判決），聲明
    不服，於上訴期間內提起第三審上訴，經最高法院以其上訴
    不合法，於111年5月4日以111年度台上字第750號裁定駁回
    確定，該裁定並於同年月17日送達再審原告(見本院卷第73
    頁)。而再審原告於111年6月10日提起本件再審之訴（見本
    院卷第3頁收狀日期章），並未逾30日之法定不變期間，合
    先敘明。　
二、次按第二審法院實體上判決後，當事人提起第三審上訴，因
    不合法而駁回確定，當事人以實體上主張之事由，請求再審
    時，應認係專對第二審判決所提起，依民事訴訟法第499條
    第1項前段規定，專屬原第二審法院管轄（最高法院76年度
    台再字第114號、84年度台抗字第609號裁判意旨參照）。本
    件再審原告於前訴訟程序，對原確定判決提起第三審上訴後
    ，經最高法院以上訴不合法裁定駁回上訴確定，再審原告主
    張原確定判決有民事訴訟法第496條第1項第1款之再審事由
    ，提起本件再審之訴，依上開說明，自應專屬本院管轄。
三、再審原告主張原確定判決有民事訴訟法第496條第1項第1款
    所定適用法規顯有錯誤之再審事由：
  ㈠先位聲明部分：
　⒈再審被告交付之系爭不動產確有❶房屋一樓後門使用「硫化銅
    門」，未依約定使用「三合一通風門」、❷屋內採用「合成
    木門」，未依約定使用「高級實木門」、❸公設土地以水泥
    覆蓋，未依約定為綠化工程等重大瑕疵（下合稱❶❷❸瑕疵）
    ，再審原告得行使同時履行抗辩權，於再審被告修復❶❷❸瑕
    疵前拒絕給付買賣價金，原確定判決認房屋❶❷❸瑕疵所致之
    修補費用共計新臺幣（ 下同）9萬9,800元，再審原告僅於9
    萬9,800元範圍內得行使同時履行抗辯權，而逾上開金額範
    圍外，並無同時履行抗辯權可得行使，再審原告不得以再審
    被告交付之房屋有❶❷❸瑕疵為由拒絕其餘全部尾款之給付，
    再審原告仍應負價金遲延給付之違約責任云云，顯有民事訴
    訟法第496條第1項第1款之再審事由。
　⒉再審原告有依約向銀行農會貸款，係再審被告惡意不配合提
    供A2之不動產買賣契約書，故A2未辦理過戶，可歸責於再審
    被告，再審被告違反協力義務及誠信原則，且再審被告應協
    辦再審原告承辦貸款之銀行文件欠缺情形下，再審被告自無
    正當理由可以解除買賣契約。又依系爭契約第十二條：一、
    第五條契約總償内之部分價款新台幣伍佰貳拾萬元整，由買
    方以金融機構之貸款給付，本件再審被告無解除買賣之合法
    事由，原確定判決卻認定：再審原告並無拒絕給付全部價金
    尾款之正當事由，再審原告依買賣契約中違約處罰之約定，
    解除兩造間之土地及房屋買賣契約，於法有據云云，顯有民
    事訴訟法第496條第1項第1款之再審事由。
　㈡備位聲明部分：　
　　再審被告於106年間未能因本案買賣契約受有營業收益，然
    再審被告解除買賣契約自可再為出售行為，依不動產買賣之
    一般經驗判斷，再審被告日後出售不動產之利益恐只增不減
    ，依最高法院83年度台上字第2879號裁判見解，再審被告故
    無所失利益可言，原確定判決就民法第216條所失利益之認
    事用法顯有違誤。
　㈢綜上，再審原告依民事訴訟法第496條第1項第1款之規定，提
    起本件再審並求為廢棄等語。
四、按再審之訴顯無再審理由者，得不經言詞辯論，以判決駁回
    之，民事訴訟法第502 條第2 項定有明文。本件未經言詞辯
    論，無再審被告之聲明陳述。
五、得心證之理由
  ㈠按確定判決適用法規顯有錯誤者，得以再審之訴對之聲明不
    服，民事訴訟法第496條第1項第1款固有明文。惟所謂「適
    用法規顯有錯誤，係指裁判所適用之法規顯然不合於法律規
    定，或與司法院現尚有效及大法官會議之解釋，或本院現尚
    有效之判例顯有違反，或消極的不適用法規顯然影響裁判者
    而言，並不包括裁判理由矛盾、理由不備、取捨證據失當、
    調查證據欠周、漏未斟酌證據、認定事實錯誤及在學說上諸
    說併存致發生法律上見解歧異等情形在內（最高法院104年
    度台聲字第1206號、100年度台再字第33號裁判意旨參照）
    。
　㈡本件再審原告主張原確定判決有民事訴訟法第496條第1項第1
    款之再審事由，無非係以⒈先位之訴部分：再審被告交付之
    系爭不動產確有❶❷❸重大瑕疵，再審原告得行使同時履行抗
    辯權，於再審被告修復❶❷❸瑕疵前拒絕給付買賣價金；再審
    被告違反協力義務及誠信原則，且再審被告應協辦再審原告
    承辦貸款之銀行文件欠缺情形下，再審被告自無正當理由可
    以解除買賣契約；⒉備位之訴部分：依不動產買賣之一般經
    驗判斷，再審被告日後出售不動產之利益恐只增不減，再審
    被告並無所失利益，原確定判決就民法第216條所失利益之
    認事用法顯有違誤云云。惟查，原判決確定判決理由中就⒈
    先位之訴部分，已說明就❶❷❸瑕疵，修補費用共計9萬9,800
    元，金額不高，若與廖翊蓁未繳付之價金520萬元相較，顯
    屬偏低（僅占未付價金不到2%），而認再審原告僅得於9萬9
    ,800元範圍內得行使同時履行抗辯權，而逾上開金額範圍外
    ，並無同時履行抗辯權可得行使，自不得以再審被告交付之
    房屋有上述瑕疵為由拒絕其餘全部尾款之給付全部尾款 520
    萬元（詳原確定判決理由㈠⒉⑶）；亦說明，因再審原告並無
    拒絕給付全部價金尾款之正當事由，再審被告自得依買賣契
    約中違約處罰之約定，解除兩造間之土地及房屋買賣契約（
    詳原確定判決理由㈠⒊）。就⒉備位之訴部分，並依再審被告
    佰郡公司106年度損益及稅額計算表，依該年度銷售房屋之
    營業淨利率為10.08%及銷售房屋之費用率為2.29%為基礎，
    計算再審被告之所失利益及所受損害（詳原確定判決理由㈡⒊
    ），是再審原告前開所指適用法規顯有錯誤云云，均屬原確
    定判決認定事實、證據取捨之問題，揆諸前開判決意旨，認
    定事實、證據取捨錯誤，自不生適用法規顯有錯誤問題；且
    事實審法院認定事實錯誤、調查證據欠周或判決不備理由，
    雖得於判決確定前據為提起上訴之理由，究與適用法規顯有
    錯誤有別，當事人不得據以提起再審之訴，是再審原告上開
    主張均不能認符合民事訴訟法第496條第1項第1款所謂適用
    法規顯有錯誤之要件。
六、綜上所述，再審原告以原確定判決有民事訴訟法第496條第1
    項第1款之再審事由，提起本件再審之訴，顯無理由，爰依
    民事訴訟法第502條第2項規定，不經言詞辯論予以判決駁回
    。
七、據上論結，本件再審之訴顯無理由，爰判決如主文。　
中　　華　　民　　國　　111 　年　　9 　　月　　27　　日
            民事第三庭     審判長法　官  黃玉清
                                 法　官  許旭聖
                                 法　官  涂秀玲
正本係照原本作成。
如不服本判決，應於收受送達後20日內向本院提出上訴書狀，其
未表明上訴理由者，應於提出上訴後20日內向本院補提上訴理由
書（須按他造當事人之人數附繕本）。因疫情而遲誤不變期間，
得向法院聲請回復原狀。
上訴時應提出委任律師或具有律師資格之人之委任狀；委任有律
師資格者，另應附具律師資格證書及釋明委任人與受任人有民事
訴訟法第466條之1第1項但書或第2項所定關係之釋明文書影本。
如委任律師提起上訴者，應一併繳納上訴裁判費。
                                 書記官  卓佳儀
　　　　　　　　　　　　　　　　  
中　　華　　民　　國　　111 　年　　9 　　月　　27　　日